臺灣士林地方法院行政訴訟判決　
111年度交字第176號
原      告  耿德蘭  
被      告  新北市政府交通事件裁決處
                      
代  表  人  李忠台    住同上
訴訟代理人  黃曉妍律師
上列當事人間交通裁決事件，原告不服被告中華民國111年7月5
日新北裁催字第48-CS0000000號裁決，提起行政訴訟，本院判決
如下：
    主  文
原告之訴駁回。
訴訟費用新臺幣參佰元由原告負擔。　
    事實及理由
壹、程序事項：
　　本件原告因不服被告於民國111年7月5日以新北裁催字第48-
    CS0000000號違反道路交通管理事件裁決書（下稱原處分）
    ，裁處其罰鍰新臺幣（下同）1萬8,000元，記違規點數3點
    ，並應參加道路交通安全講習，吊扣汽車牌照6個月，提起
    行政訴訟，依行政訴訟法第237條之1規定，應適用交通裁決
    事件訴訟程序，本院並依同法第237條之7規定，爰不經言詞
    辯論，逕為判決。
貳、實體事項：
一、爭訟概要：
　　新北市政府警察局汐止分局（下稱舉發機關）員警查證後，
    認民眾於111年3月9日檢具違規證據資料檢舉，原告駕駛其
    所有車牌號碼000-0000號自用小客車（下稱系爭汽車），於
    111年3月9日13時38分許，行經新北市○○區○○路○段○00號對
    面）時，有「一、非遇突發狀況，在車道中暫停；二、非遇
    突發狀況，在行駛途中於車道中暫停（處車主）」違規事實
    等屬實，而於111年3月25日填製新北市政府警察局新北市警
    交大字第CS0000000號舉發違反道路交通管理事件通知單（
    下稱舉發通知單）予以舉發車主即原告，並記載應到案日期
    為111年5月9日前。原告於111年4月6日向被告陳述意見，經
    舉發機關函復違規事實屬實，原告遂於111年5月20日向被告
    申請開立裁決書，被告乃於同日作成原處分，依道路交通管
    理處罰條例第43條第1項第4款、第4項、第5項、第24條第1
    項第3款、第63條第1項第3款等規定，裁處其罰鍰1萬8,000
    元，記違規點數3點，並應參加道路交通安全講習，吊扣汽
    車牌照6個月（原處罰主文第3項限期繳送汽車牌照，逾期不
    繳送者，吊扣期間加倍處分，仍不依期限繳送汽車牌照，吊
    銷並逕行註銷汽車牌照，6個月內不得再行請領之處分，業
    經被告自行撤銷，見本院卷第80頁）。原告不服，遂提起本
    件行政訴訟。
二、原告起訴主張：
　㈠原採證照片並未拍攝到系爭汽車前方狀況，原駕駛人係因前
    方機車騎士安全帽掉落至系爭汽車前方，該騎士已騎至路口
    處停下故採證照片未拍攝到，駕駛人係因前方有突發狀況始
    暫停，若要開罰應提供當時前方路況之影片再進行裁決等語
    。
　㈡並聲明：原處分撤銷。
三、被告答辯略以：
　㈠參臺北高等行政法院107年度交上字第221號裁定對於「突發
    狀況」之解釋可知，「突發狀況」之性質應即限縮於緊急避
    難中之危急情狀而言，倘行為當時無發生「前方有車禍突然
    發生、道路塌陷、車輛惡意危險之駕駛行為或巨大貨物突然
    掉落地面、惡劣天候情況或其他因素造成緊急突發狀況而不
    得不驟然減速、煞車或於車道中暫停」或類此避難情狀，行
    為人仍暫停於車道中之者，即難謂客觀上有任何「危難」需
    避免，更不容以駕駛人主觀意思恣意擴張「突發狀況」之意
    涵。查檢舉影像內容（附件一「影片.AVI」），於畫面時間
    13：38：47至13：39：02，可見系爭汽車煞車燈亮起後，暫
    停於內側車道上，時間長達15秒，13：38：59至13：39：07
    ，後方檢舉人車輛向後倒車，原告亦為倒車行為，13：39：
    09至13：39：22，檢舉人向右變換車道至外側車道後直行，
    前方道路並未見與上開臺北高等行政法院107年度交上字第2
    21號裁定所提相類之突發狀況，亦未見原告所稱前方機車騎
    士安全帽掉落之情事，綜上，原告於系爭地點將系爭汽車於
    無任何上述緊急狀況之情形下，無故將車輛停放於車道中致
    生阻擋後方車輛之事實，其行為明顯已造成後方車輛無法通
    行，且參當時前方車流順暢並無任何使原告不能正常行駛之
    事，核其情形自屬無故於車道中暫停無誤，被告據此作成裁
    罰處分，並無不當。另參車籍資料，系爭汽車車主登記確為
    原告，既為物之所有人即應負擔維持其所有物於合法狀態之
    責任，如汽車所有人未能善盡監督義務，自合致於處罰之責
    任條件，而應依法擔負行政責罰，被告據此對之作成吊扣汽
    車牌照之裁罰處分，亦無違誤。至原告主張檢舉影像未能看
    出當時車輛前方確有機車騎士安全帽掉落之情，惟依行政訴
    訟法第136條準用民事訴訟法第277條之規定，一旦受處分人
    指摘行政處分有無效或得撤銷事由而提起爭訟，行政機關應
    對作成處分係符合法定要件之事實，負舉證之責，若行政機
    關舉證成立，就原處分合法性之否定，即應由主張法定例外
    要件事實之存在者承擔舉證責任。是如前所述，被告已就系
    爭汽車非遇突發狀況於車道中暫停之事實盡舉證責任，則原
    告就其主張之例外事實，應負舉證責任，然本件原告僅泛言
    當時遇有突發狀況，卻未再提積極證據佐證，其主張要無可
    採，不影響本件違規事實認定。綜上，原告本件違規行為，
    洵堪認定。被告依法裁處，應無違誤。
　㈡並聲明：原告之訴駁回。
四、本院之判斷：
　㈠按「（第1項）汽車駕駛人，駕駛汽車有下列情形之一者，處
    新臺幣六千元以上二萬四千元以下罰鍰，並當場禁止其駕駛
    ：…四、非遇突發狀況，在行駛途中任意驟然減速、煞車或
    於車道中暫停。…（第4項）汽車駕駛人有第一項或前項行為
    者，並吊扣該汽車牌照六個月；…（第5項）汽車駕駛人違反
    第一項、第三項規定者，應接受道路交通安全講習；…」、
    「汽車駕駛人，有下列情形之一者，應接受道路交通安全講
    習：…三、有第四十三條規定之情形。」、「汽車駕駛人有
    下列各款所列條款之一者，除依原條款處罰鍰外，並予記點
    ：…三、有第四十三條…情形之一者，各記違規點數三點。」
    ，道路交通管理處罰條例第43條第1項第4款、第4項前段、
    第5項前段、第24條第1項第3款、第63條第1項第3款分別定
    有明文。又按「汽車除遇突發狀況必須減速外，不得任意驟
    然減速、煞車或於車道中暫停。前車如須減速暫停，駕駛人
    應預先顯示燈光或手勢告知後車，後車駕駛人應隨時注意前
    車之行動。」，道路交通安全規則第94條第2項亦有明定。
    另按「對於違反本條例之行為者，民眾得敘明違規事實或檢
    具違規證據資料，向公路主管或警察機關檢舉，經查證屬實
    者，應即舉發。但行為終了日起逾七日之檢舉，不予舉發。
    」，行為時道路交通管理處罰條例第7條之1定有明文。
　㈡經查，原告所有系爭汽車，於上揭時、地，有「一、非遇突
    發狀況，在車道中暫停；二、非遇突發狀況，在行駛途中於
    車道中暫停（處車主）」等情，有檢舉明細、舉發通知單（
    本件違規時間111年3月9日，檢舉日期為同日，合於行為時
    道路交通管理處罰條例第7條之1之規定）、舉發機關111年5
    月16日新北警汐交字第1114260278號函暨所附採證照片、駕
    駛人基本資料、汽車車籍查詢資料等件附卷可稽（見本院卷
    第58-60、70-73、82-84頁）。
　㈢原告雖主張：原採證照片並未拍攝到系爭汽車前方狀況，原
    駕駛人係因前方機車騎士安全帽掉落至系爭汽車前方之突發
    狀況始暫停等語。經查：
　⒈本院當庭勘驗本件採證影像（檔案名稱：影片.avi），勘驗
    結果為：「錄影畫面一開始右下角顯示時間為西元2022年3
    月9日，影像時間13：38：40（此為錄影畫面所示時間，下
    同）至13：38：45，可看見當時天氣晴，日間光線充足，無
    聲音。系爭汽車（如紅色圓框所示）行駛於檢舉人車輛前方
    （見本院卷第98頁擷取畫面1、2）。於13：38：45至13：38
    ：48，可看見系爭汽車（如紅色圓框所示）啟動煞車燈，並
    暫停於道路上，前方無突發狀況，右側車道另有一機車（如
    黃色圓框所示）向前行駛（見本院卷第100頁擷取畫面3、4
    ）。於13：38：49至13：38：50，可看見系爭汽車（如紅色
    圓框所示）持續啟動煞車燈，緩速向前行駛，右側車道另有
    車輛（如黃色圓框所示）向前行駛（見本院卷第102頁擷取
    畫面5、6）。於13：38：52至13：38：57，可看見系爭汽車
    （如紅色圓框所示）再次啟動煞車燈，暫停於道路上，前方
    無突發狀況（見本院卷第104頁擷取畫面7、8）。於13：39
    ：01至13：39：15，可看見檢舉人車輛向後倒退，系爭汽車
    （如紅色圓框所示）啟動煞車燈，向後倒退並暫停於道路上
    ，前方無突發狀況（見本院卷第106-108頁擷取畫面9至12）
    。於13：39：18至13：39：22，可看見檢舉人車輛超越系爭
    汽車並向前行駛（見本院卷第110頁擷取畫面13、14）。」
    ，有勘驗筆錄在卷可按（見本院卷第115頁）。
　⒉由上開勘驗結果，可見系爭汽車行駛於新北市○○區○○路○段○0
    0號對面）時，暫停於檢舉人車輛前方之道路上，系爭汽車
    前方無突發狀況，原告所有系爭汽車，有非遇突發狀況，在
    車道中暫停之違規事實，應堪認定。原告雖主張：系爭汽車
    係因有安全帽掉落在前方始暫停等語。然依勘驗結果，檢舉
    人車輛嗣向右變換車道超越系爭汽車，系爭汽車前方並無原
    告所指安全帽或其他車輛、物品（見本院卷第108-110頁擷
    取畫面），原告所述已難認可採。況依勘驗內容，系爭汽車
    於檢舉人車輛向後倒退後，亦向後倒退並暫停於道路上，倘
    原告所述系爭汽車因前方有安全帽掉落而暫停在道路上一節
    屬實，系爭汽車應不必於道路上倒退，益見原告所述並不可
    採。
五、綜上所述，原告所有系爭汽車，於前揭時、地，有「一、非
    遇突發狀況，在車道中暫停；二、非遇突發狀況，在行駛途
    中於車道中暫停（處車主）」之違規事實，舉發機關據以製
    單舉發，被告並依道路交通管理處罰條例第43條第1項第4款
    、第4項前段、第5項前段、第24條第1項第3款、第63條第1
    項第3款、違反道路交通管理事件統一裁罰基準及處理細則
    及違反道路交通管理事件統一裁罰基準表之規定，裁處原告
    罰鍰1萬8,000元、記違規點數3點、應參加道路交通安全講
    習、吊扣汽車牌照6個月，核無違誤。是原告訴請撤銷原處
    分，為無理由，應予駁回。 
六、本件判決基礎已臻明確，兩造其餘之攻擊防禦方法經本院斟
    酌後，核與判決不生影響，無一一論述之必要，併予敘明。
七、本件第一審裁判費為300元，應由原告負擔，爰確定第一審
    訴訟費用額如主文第2項所示。
八、據上論結，本件原告之訴為無理由，依行政訴訟法第237條
    之7、第237條之8第1項、第98條第1項前段，判決如主文。
中　　華　　民　　國　　111 　年　　8 　　月　　17　　日
　　　　　　　　　行政訴訟庭　法　官　林宜靜
以上為正本係照原本作成。
如不服本判決，應於判決送達後20日內，向本院提出上訴狀並表
明上訴理由（原判決所違背之法令及其具體內容或依訴訟資料可
認為原判決有違背法令之具體事實），其未載明上訴理由者，應
於提出上訴後20日內向本院補提理由書（上訴狀及上訴理由書均
須按他造人數附繕本，如未按期補提上訴理由書，則逕予駁回上
訴），並應繳納上訴裁判費新臺幣750元。
中　　華　　民　　國　　111 　年　　8 　　月　　17　　日
                              書記官  鍾堯任